【裁判字號】    97,訴,3228
【裁判日期】    970430
【裁判案由】    收回舉發通知書
【裁判全文】
臺灣臺北地方法院民事裁定              97年度訴字第3228號
原      告  甲○○
被      告  臺北市政府環境保護局
法定代理人  乙○○
上列當事人間因收回舉發通知書事件，本院裁定如下：
    主  文
原告之訴駁回。
訴訟費用由原告負擔。
    理  由
一、按訴訟事件不屬於普通法院之權限者，依民事訴訟法第249
    條第1項第1款規定，法院應以裁定駁回之。又按憲法第16條
    規定人民有訴訟之權，旨在確保人民得依法定程序提起訴訟
    及受公平之審判。至於訴訟救濟究應循普通訴訟程序抑或依
    行政訴訟程序為之，則由立法機關依職權衡酌訴訟案件之性
    質及既有訴訟制度之功能等而為設計。我國關於民事訴訟與
    行政訴訟之審判，依現行法律之規定，分由不同性質之法院
    審理，係採二元訴訟制度。除法律別有規定外，關於因私法
    關係所生之爭執，由普通法院審判；因公法關係所生之爭議
    ，則由行政法院審判之，有司法院大法官會議解釋釋字448
    號解釋可資參照。再按人民對於中央或地方機關之行政處分
    ，認為違法或不當，致損害其權利或利益者，得依本法提起
    訴願，訴願法第1條第1項前段定有明文。
二、原告起訴意旨略以：伊於97年3月10日使用14公升臺北市專
    用垃圾袋裝置垃圾，放置於行人專用清潔箱中，並未違法，
    惟臺北市政府環境保護局以伊使用專用垃圾袋，但未依規定
    棄置於行人專用清潔箱內為由，依廢棄物清理法第12條第1
    項規定開立北市環中正罰字第XNO536287號舉發通知書（下
    稱系爭舉發通知書），為此提起本件訴訟請求被告收回系爭
    舉發通知書等語。
三、經查：民事訴訟制度係為保護私法上權利而設，原告以被告
    違法開立系爭舉發通知書為由，向本院請求被告收回系爭舉
    發通知書，核其請求係基於公法關係所生之請求權，既非私
    法上權利，自不得為民事訴訟之標的，且由原告提出臺北市
    政府環境保護局97年4月8日北市環稽字第09730552600號函
    文中，說明欄第五項亦明載：「本案  台端若仍有不服，得
    依訴願法第14條及第58條規定，俟裁處書到達之次日起30日
    內，繕具訴願書說明不符處分之理由向本局遞送，並將複本
    抄送本府訴院審議委員會。」等語，則原告就被告作成系爭
    舉發通知書之行政行為既有爭執，自應依首開法律規定循行
    政爭訟程序請求救濟，而非向普通法院起訴，故原告向無審
    判權之本院提起訴訟，於法不合，應予駁回。
四、依民事訴訟法第249條第1項第1款、第95條、第78條，裁定
    如主文。
中    華    民    國    97    年    4     月    30    日
                  民事第六庭    法  官  鄧德倩
以上正本係照原本作成
如不服本裁定，應於送達後10日內向本院提出抗告狀，並繳納抗
告費新臺幣1,000元
中    華    民    國    97    年     4    月    30    日
                                書記官  池東旭


司法院資訊處製作；財團法人民間司法改革基金會備份。
